臺灣高等法院民事裁定　　　　　　　　　96年度破抗字第18號
抗　告　人　甲○○
代　理　人　黃　忠律師
抗告人因破產宣告事件，對於中華民國96年1月31日臺灣臺北地
方法院96年度破更(一)字第2號所為裁定提起抗告，本院裁定如下
：
    主  文
抗告駁回。
抗告費用由抗告人負擔。
    理  由
一、抗告人於原法院聲請及本件抗告意旨略以：伊所開設之錦巃
    企業有限公司因經營不善，虧損連連，積欠合作金庫商業銀
    行股份有限公司新台幣（下同) 1億6675萬632元、新榮資產
    管理股份有限公司 1億538萬9592元、林陳玉娥360萬元、林
    麗芬70萬元、林宏義258萬元及游淑香3萬7000元，合計債務
    高達 2億7905萬7224元，而伊目前僅有存款60萬元、不動產
    約值81萬3321元、股利1442元，共計財產總值約141萬4763
    元，顯然不足清償債務，爰依法聲請宣告破產；詎原法院竟
    以伊聲請破產宣告前尚欠稅捐達 335萬3499元，顯然所欠稅
    捐遠超過伊所有財產總額，而稅捐之清償優先於普通債權，
    則伊清償上開稅捐後已無剩餘，其他債權人即無分配受償之
    可能，而與破產制度之本旨不合，亦無宣告破產之實益，裁
    定駁回伊之聲請。惟稅捐之徵收優於普通債權，固為稅捐稽
    徵法特別規定分配之優先順序使然，然此不能阻卻破產之分
    配。原裁定遽以伊財產不敷清償優先受償之營業稅及營利事
    業所得稅者，而不為破產之宣告，實屬非法；又未查明伊之
    財產總值是否不足清償財團費用及財團債務，遽認本件無宣
    告破產之實益，顯有違誤，爰依法提起本件抗告，請求廢棄
    原裁定等語。
二、依破產法第57條規定，破產固係對於債務人不能清償債務者
    宣告之，惟破產程序乃為債務人在經濟發生困難，無法對全
    部債權人清償時，強制將全部財產依一定程序變價及公平分
    配，使全部債權人滿足其債權為目的之一般執行程序。故聲
    請宣告破產事件，需破產人財產扣除有優先權之債權及財團
    費用後，尚有餘額可供債權人分配，方有宣告破產之實益。
    倘債務人毫無財產可構成破產財團，或債務人之財產不敷清
    償破產財團之費用及財團之債務，無從依破產程序清理其債
    務時，應無宣告破產之實益，得以裁定駁回破產之聲請 (最
    高法院91年台抗字第60號裁定要旨參照) 。
三、次按對於破產財團之財產有優先權之債權，先於他債權而受
    清償，優先權之債權有同順位者，各按其債權額之比例而受
    清償，破產法第 112條定有明文。再按稅捐之徵收，優先於
    普通債權，為稅捐稽徵法第6條第1項所明定，故破產宣告前
    之稅捐，為有優先權之破產債權，要無庸疑。經查：抗告人
    主張其所積欠之債務合計達 2億7905萬7224元，有其提出之
    債權人清冊、合作金庫商業銀行北市區債權管理區域中心95
    年 7月14日合金北市債字第0950001100號函、新榮資產管理
    股份有限公司95年8月9日95榮管字第0490號函及本票影本在
    卷可稽。而原法院依職權調查抗告人之財產，其93年度有股
    利所得1442元，不動產總額約值81萬3321元，有稅務電子閘
    門財產所得調件明細表可憑；抗告人另陳報其有現金60萬元
    交由律師保管中，亦有銀行存摺影本可參，即抗告人之財產
    僅存 141萬4763元，顯已不足清償所負債務。嗣原法院向財
    政部台北市國稅局大安分局函查抗告人之欠稅結果，據覆稱
    ：「經查甲○○君 (身分證統一編號：Ｚ000000000)尚滯欠
    本局85至88年度綜合所得稅新台幣335萬3499元(含本稅、滯
    納金及截至96年1月16日止之滯納利息)」等語，有該局96年
    1月16日財北國稅大安服字第0960002605號函文1紙附卷足佐
    (見原法院更(一)卷第7頁) 。則抗告人上開欠稅固屬有優先權
    之破產債權，惟抗告人所欠稅捐遠超過其所有財產總額，倘
    予以宣告破產，其財產優先支付破產財團費用及財團債務後
    ，將使破產財團財產更形減少，根本不足清償上開優先順序
    之稅捐，遑論其他破產債權。原法院因而以本件無宣告破產
    之實益，裁定駁回抗告人之聲請，於法即無不合。抗告意旨
    指摘原裁定不當，求予廢棄，為無理由，應予駁回。
四、據上論結，本件抗告為無理由，爰裁定如主文。
中　　華　　民　　國　　96　　年　　3 　　月　　30　　日
                    民事第十庭
                        審判長法　官  阮富枝
                              法  官  陳財旺
                              法  官  吳麗惠
正本係照原本作成。
本裁定除以適用法規顯有錯誤為理由，並經本院許可外，不得再
抗告。如提起再抗告，應於收受後10日內委任律師為代理人向本
院提出再抗告狀。並繳納再抗告費新台幣１千元。
中　　華　　民　　國　　96　　年　　4 　　月　　4 　　日
                              書記官  陶美玲
